【裁判字號】    97,易,286
【裁判日期】    970131
【裁判案由】    詐欺
【裁判全文】
臺灣高雄地方法院刑事判決               97年度易字第286號
公  訴  人  臺灣高雄地方法院檢察署檢察官
被      告  甲○○
                    （現在臺灣高雄戒治所執行強制戒治中）
上列被告因詐欺案件，經檢察官提起公訴（臺灣高雄地方法院檢
察署96年度偵字第34679 號），本院合議庭裁定由受命法官獨任
進行簡式審判程序，茲判決如下：
    主  文
甲○○幫助意圖為自己不法之所有，以詐術使人將本人之物交付
，處有期徒刑參月，減為有期徒刑壹月又拾伍日，如易科罰金，
以新台幣壹仟元折算壹日。
    事  實
一、甲○○明知將其自身之電信設備提供他人使用，可能幫助他
    人遂行詐欺取財之犯罪目的，竟仍以縱有人以其行動電話門
    號實施詐欺取財犯行，亦不違背其本意之不確定幫助犯意，
    於民國95年11月26日，至高雄縣鳳山市五甲地區某通訊行，
    申辦和信電信股份有限公司行動電話預付卡門號0000000000
    號SIM 卡後，旋於同日在前揭通訊行前，以換取海洛因毒品
    之方式，提供上開行動電話門號予某真實姓名年籍均不詳綽
    號「阿光」之成年男子使用，以此方式幫助該成年男子遂行
    其詐欺取財犯行。而綽號「阿光」之成年男子於取得甲○○
    所交付之上開行動電話門號SIM 卡後，隨即基於意圖為自己
    不法所有之犯意，先於報紙上刊載收購人頭帳戶之廣告，並
    以上開行動電話門號為聯絡電話，嗣黃立芬（另案由檢察官
    偵辦中）因見上開廣告，遂撥打前揭行動電話門號與綽號「
    阿光」之成年男子聯絡，並於96年1 月25日下午1 時許，在
    麻豆監理站前，以新台幣（下同）3,000 元之代價將其所有
    之台灣郵政股份有限公司學甲郵局帳號00000000000000號帳
    戶出售予綽號「阿光」之成年男子，繼綽號「阿光」之成年
    男子於取得上開郵局帳戶之存摺、印章、提款卡及密碼後，
    隨即於同年月27日上午10時30分許，撥打電話予吳健逢，佯
    稱係其友人欲向其借款云云，致吳健逢不疑有他陷於錯誤，
    遂於同日中午11時6 分許，至址設臺北市萬華區○○○路○
    段310 號之華江橋郵局，以自動櫃員機轉帳之方式，匯款30
    ,000 元 至黃立芬所有之上開郵局帳戶。嗣因吳健逢察覺有
    異並撥打電話查證，始知悉受騙，旋報警處理後循線查知上
    情。
二、案經臺南縣政府警察局學甲分局報請臺灣臺南地方法院檢察
    署檢察官呈請臺灣高等法院檢察署檢察長移轉臺灣高雄地方
    法院檢察署檢察官偵查起訴。
    理  由
一、本案被告甲○○所犯係死刑、無期徒刑、最輕本刑為3 年以
    上有期徒刑以外之罪，其於準備程序就前揭被訴事實為有罪
    之陳述，經受命法官告知簡式審判程序之旨，並聽取其與公
    訴人之意見後，本院認無不得或不宜改依簡式審判程序進行
    之處，爰依刑事訴訟法第273 條之1 第1 項、第284 條之1
    規定，裁定本件由受命法官獨任進行簡式審判程序，合先敘
    明。
二、事實之認定：
    (一)上揭犯罪事實，業據被告甲○○於本院審理中坦承不諱，
      （本院卷20、31、32頁參照），核與證人即另案被告黃立
      芬於警詢中所證述之情節相符（警卷第1 至4 頁參照），
      亦與證人即被害人吳健逢於警詢中所證述之情節一致（警
      卷第5 、6 頁參照），並有通聯調閱查詢單1 紙（警卷第
      14頁參照）、自動櫃員機交易明細表1 紙（警卷第10頁參
      照）、台灣郵政股份有限公司新營郵局96年11月2 日營字
      第0965000996號函檢附上開郵局帳戶之基本資料及交易詳
      情表1 份（臺灣臺南地方法院檢察署96年度核交字第3753
      號卷第8 至10頁參照）附卷足資佐證。從而，被告上開自
      白與事實相符，自可採為認定事實之證據。則被告將上開
      行動電話門號提供他人使用以遂行詐欺取財犯行乙節，已
      足認定。
    (二)按目前電信實務上欲申辦行動電話門號使用並非難事，且
      個人所得申辦之行動電話門號數目幾無上限，另通信費用
      之收費標準亦未因人而異，是倘非供作不法犯罪使用，衡
      情尚無不以自己名義申辦、使用之必要，況申辦行動電話
      者需負擔相關通信費用，且行動電話門號專屬性甚高，衡
      諸常理，若非與本人有密切關係，當不致提供行動電話門
      號予他人使用，縱有提供行動電話門號予他人使用之特殊
      情形，亦必會先行瞭解他人使用之目的始行提供，參以邇
      來詐欺取財之犯罪類型層出不窮，該等犯罪多係利用他人
      之電話門號以躲避警方查緝，並迭經媒體廣為披載、報導
      ，此應為常人本於一般認知能力所能知悉，而被告於行為
      時既已年滿30歲，並無心神喪失或智能障礙之情事，係心
      智健全之成年人，對此社會現狀當無不知之理，亦即被告
      對他人取得其所申辦之行動電話門號之目的，有可能供作
      詐欺取財使用，應有所預見，竟仍將其所申辦之行動電話
      門號提供他人使用，縱無證據證明被告明知他人之犯罪態
      樣（按有可能係供詐欺、或擄車勒贖之用），然就他人嗣
      後將被告提供之行動電話門號供作詐欺取財之用，並藉以
      取信被害人及掩飾其詐欺犯行不易遭人查緝，顯不違反被
      告之本意，被告自有幫助他人詐欺取財之未必故意。
    (三)綜上所述，本件事證已臻明確，被告幫助詐欺取財犯行洵
      堪認定，應予依法論科。
三、論罪與科刑：
    按刑法上之幫助犯，係對於犯罪與正犯有共同之認識，而以
    幫助之意思，對於正犯資以助力，而未參與實施犯罪之行為
    者而言（最高法院75年度台上字第1509號、84年度台上字第
    5998號、88年度台上字第1270號判決參照）；是以，如未參
    與實施犯罪構成要件之行為，且係出於幫助之意思提供助力
    ，即屬幫助犯，而非共同正犯。本件被告提供上開行動電話
    門號予他人使用，使他人得基於詐欺取財之犯意，先取得人
    頭帳戶後再向被害人施用詐術，致使被害人陷於錯誤而交付
    財物，以遂行詐欺取財之犯行，然被告單純提供行動電話門
    號供人使用之行為，並不等同於向被害人施以欺罔之詐術行
    為，此外，復無其他證據證明被告有參與詐欺取財犯行之構
    成要件行為，是被告提供行動電話門號供人使用之行為，係
    對於他人遂行詐欺取財之犯行資以助力。核其所為，係犯刑
    法第339 條第1 項詐欺取財罪之幫助犯，衡諸其犯罪情節，
    並依刑法第30條第2 項之規定，按正犯之刑減輕之。爰審酌
    被告明知詐騙行為猖獗，竟仍將自己所有之行動電話門號提
    供予不法份子使用，助長他人犯罪之風氣，並使不法份子易
    於逃避犯罪之查緝，嚴重破壞社會治安及造成被害人尋求救
    濟之困難，惟念及其犯後坦承犯行，堪認尚有悔意，及被害
    人遭詐騙之金額為30,000元等一切情狀，量處如主文所示之
    刑，並於考量被告之年齡、學歷、家庭經濟狀況及職業等情
    後，諭知以1,000 元折算1 日之易科罰金折算標準，以資懲
    戒。另查，本件被告之犯罪時間為民國96年1 月間，而於被
    告犯罪後，中華民國96年罪犯減刑條例業於96年6 月15日經
    立法院三讀通過，並經總統府公布生效，則本件被告犯罪之
    時點既在96年4 月24日之前，且其所犯之罪核與中華民國96
    年罪犯減刑條例第2 條第1 項之規定相符，復無同條例第3
    條之除外情事存在，自應依該條例第2 條第1 項第3 款、第
    7 條之規定，減其宣告刑二分之一，並依法諭知其宣告刑及
    減得之刑，併此敘明。
據上論斷，應依刑事訴訟法第273 條之1 第1 項、第284 條之1
、第299 條第1 項前段，刑法第339 條第1 項、第30條第1 項前
段、第2 項、第41條第1 項前段，刑法施行法第1 條之1 ，中華
民國96年罪犯減刑條例第2 條第1 項第3 款、第4 條、第7 條，
判決如主文。
本案經檢察官李佳韻到庭執行職務。
中    華    民    國    97    年    1    月     31    日
                  刑事第八庭  法  官 陳振嘉
以上正本證明與原本無異。
如不服本判決應於收受本判決後10日內向本院提出上訴書狀，並
應敘述具體理由，如未敘述上訴理由者，應於上訴期間屆滿後20
日內補提理由書狀於本院（均須按他造當事人之人數附繕本）「
切勿逕送上級法院」。
中    華    民    國    97    年    1     月    31    日
                              書記官  顏宗貝
附錄本案判決論罪科刑法條全文：
刑法第339條第1項
意圖為自己或第3 人不法之所有，以詐術使人將本人或第3 人之
物交付者，處5 年以下有期徒刑、拘役或科或併科1,000 元以下
罰金。


司法院資訊處製作；財團法人民間司法改革基金會備份。
